臺灣臺中地方法院民事判決　96年度訴字第1953號
原　　　告　甲○○
訴訟代理人　葉涵德　律師
被　　　告　乙○○
訴訟代理人　甘大空　律師
當事人間損害賠償事件，本院於民國９６年９月２７日言詞辯論
終結，判決如下：
    主　　　文
原告之訴駁回。
訴訟費用由原告負擔。
    事實及理由
一、原告起訴主張：被告誣告原告案件，經最高法院於民國９６
    年１月１８日以９６年度台上字第２９２號判決有罪確定。
    原告無故受被告誣告，在官司纏訟中，失去原有職業，造成
    原告精神嚴重創傷，使原告一段很長時間不敢面對社會，爰
    本於侵權行為之法律關係，請求被告賠償薪資損失新臺幣（
    下同）６４８０００元、精神慰撫金３５２０００元，合計
    １００萬元，及自起訴狀繕本送達翌日起至清償日止，按年
    息５％計算之利息。
二、被告則以：(一)原告前曾於９４年２月１４日以同一事由向被
    告提起侵權行為損害賠償訴訟，經鈞院９４年度訴字第４３
    ５號判決，以原告請求權罹於時效而駁回，原告不服提起上
    訴，經臺灣高等法院臺中分院以９４年度上易字第３１７號
    判決駁回上訴確定。本件與上開確定判決，不論是當事人、
    訴之聲明或為訴訟標的之法律關係，均屬同一，應為上開確
    定判決效力所及；(二)被告於９０年１０月３日對原告所提傷
    害告訴案件，經鈞院於９１年１０月３０日以９１年度易字
    第１７５５號判決原告無罪，被告提起上訴後，臺灣高等法
    院臺中分院於９２年１月２９日言詞辯論終結，並於同年２
    月１２日以９２年度上易字第６２號判決原告無罪確定。原
    告應自鈞院９１年１０月３０日９１年度易字第１７５５號
    判決時，即知受有誣告之損害，即使從寬認定，其至遲應於
    臺灣高等法院臺中分院於９２年１月２９日言詞辯論終結前
    ，亦應知曉被告誣告行為所造成之損害，是消滅時效應自９
    ２年１月２９日前即開始進行，原告遲至９６年６月８日提
    起本件訴訟，其請求權早已罹於民法第１９７條第１項２年
    時效而消滅等語置辯，請求駁回原告之訴。
三、按訴訟標的於確定之終局判決中經裁判者，除法律別有規定
    外，當事人不得就該法律關係，更行起訴，民事訴訟法第４
    ００條第１項定有明文。查原告前以同一事實，基於侵權行
    為之法律關係，請求被告賠償精神慰撫金１５０萬元及自９
    ４年３月１５日起至清償日止，按年息５％計算之利息而受
    敗訴判決確定，業據被告提出本院９４年度訴字第４３５號
    、臺灣高等法院９４年度上易字第３１７號民事判決為證，
    並經調取上開卷宗核閱無誤。本件原告復以同一事實，基於
    侵權行為之法律關係，請求被告賠償精神慰撫金３５２００
    ０元及自起訴狀繕本送達翌日起至清償日止，按年息５％計
    算之利息，顯係就已為確定判決之效力所及之訴訟標的更行
    起訴，此部分起訴不合法，應予駁回。
四、又因侵權行為所生之損害賠償請求權，自請求權人知有損害
    及賠償義務人時起，二年間不行使而消滅，民法第１９７條
    第１項前段定有明文。而關於侵權行為損害賠償請求權之消
    滅時效，應以請求權人實際知悉損害及賠償義務人時起算，
    非以知悉償義務人因侵權行為所構成之犯罪行為經檢察官起
    訴，或法院判決有罪為準，有最高法院７２年臺上字第７３
    ８號判例可參。是請求權人若實際知悉損害及賠償義務人時
    ，即起算時效，並不以賠償義務人坦承該侵權行為之事實為
    必要，至該賠償義務人於刑事訴訟中所為之否認或抗辯，或
    法院依職權所調查之證據，亦僅供法院為判刑論罪之參酌資
    料而已，不影響請求權人原已知悉之事實（最高法院８５年
    度臺上字第２１１３號民事裁判意旨參照）。經查，
　(一)被告對原告提出傷害告訴案件，經臺灣臺中地方法院檢察署
 　 檢察官以９０年度偵字第１６０１４號對原告提起公訴，經
    本院於９１年１０月３１日以９１年度易字第１７５５號判
    決原告無罪，並經臺灣高等法院臺中分院於９２年１月２９
    日言詞辯論終結，並於９２年２月１２日以９２年上易字第
    ６２號判決原告無罪確定之事實，業經本院調取臺灣臺中地
    方法院檢察署９０年度偵字第１６０１４四號、９２年度偵
    字第５１１６號偵查卷、本院９１年度易字第１７５５號刑
    事卷宗後核明無訛，且為兩造所不爭執，堪信為真實。
　(二)上開原告被訴之傷害刑事案件既係由臺灣高等法院臺中分院
  　於９２年１月２９日言詞辯論終結，則被告對於原告為誣告
    之行為，其最後之行為日期自係於９２年１月２９日以前，
    而依職權調閱本院９４年度訴字第４３５號民事事件卷宗，
    原告於該審９４年６月２３日言詞辯論時業已陳稱：「原告
    原先從事鐵工的工作，在（上開傷害案件）一審時失業，女
    友也是在一審時分手，原告之僱主並沒有表示是因原告被起
    訴而將原告解僱，但原告之女友有表示是因原告被起訴而與
    原告分手。」等情以觀，縱認原告因被告之誣告行為受有名
    譽、精神及失業等損害，其損害之發生時間應係在９１年１
    ０月３１日傷害案件第一審判決宣判以前。因此被告對原告
    之侵權行為，其行為時及損害時皆係在９２年１月２９日以
    前。
  (三)原告被訴之上開傷害刑事案件，原告就被告有無為傷害行為
    之事實，自始即已明知，而原告知有損害之時，依其所陳意
    旨，亦係在本院於９１年１０月３１日以９１年度易字第１
    ７５５號判決原告無罪之前，被告指訴原告傷害有無虛偽誣
    告暨使原告受有損害，原告自無遲至最高法院於９６年１月
    １８日以９６年度台上字第２９２號判決被告誣告有罪確定
    後始得知之理，依前開說明，原告因被告之誣告行為而對被
    告所得行使之侵權行為損害賠償請求權，自臺灣高等法院臺
    中分院９２年上易字第６２號刑事案件於９２年１月２９日
    之言詞辯論終結日以前即應開始進行，原告遲至９６年６月
    ８日始對被告提起本件侵權行為損害賠償之訴，請求被告賠
    償本於侵權行為之法律關係，請求被告賠償薪資損失６４８
    ０００元及自起訴狀繕本送達翌日起至清償日止，按年息５
    ％計算之利息，自已罹於侵權行為損害賠償請求權之時效，
    被告據以抗辯，係屬有據。
四、綜上所述，原告請求被告賠償精神慰撫金３５２０００元及
    自起訴狀繕本送達翌日起至清償日止，按年息５％計算之利
    息，顯係就已為確定判決之效力所及之訴訟標的更行起訴，
    此部分起訴不合法，而請求被告賠償薪資損失６４８０００
    元及自起訴狀繕本送達翌日起至清償日止，按年息５％計算
    之利息，已罹於侵權行為損害賠償請求權之時效。從而，原
    告本於侵權行為之法律關係，請求被告賠償薪資損失６４８
    ０００元、精神慰撫金３５２０００元，合計１００萬元，
    及自起訴狀繕本送達翌日起至清償日止，按年息５％計算之
    利息，即屬無據，應予駁回。
五、據上論結，本件原告之訴為無理由，應依民事訴訟法第７８
    條，判決如主文。
中　　華　　民　　國　　96　　年　　10　　月　　11　　日
                  民事第二庭    法  官  劉正中
上為正本係照原本作成。
如對本判決上訴，須於判決送達後20日內向本院提出上訴狀。
中　　華　　民　　國　　96　　年　　10　　月　　11　　日
                                書記官  劉文永
